【裁判字號】    97,易,955
【裁判日期】    970818
【裁判案由】    詐欺
【裁判全文】
臺灣臺北地方法院刑事判決               97年度易字第955號
公  訴  人  臺灣臺北地方法院檢察署檢察官
被      告  甲○○
上列被告因詐欺案件，經檢察官提起公訴（九十六年度偵字第一
九五五四、二一五六四號），本院判決如下：
    主  文
甲○○幫助共同意圖為自己不法之所有，以詐術使人將本人之物
交付，處有期徒刑捌月。
    事  實
一、甲○○依其已成年之社會經驗及智識程度，明知金融機構存
    摺帳戶及金融卡為個人信用之表徵，任何人只要有少許之金
    錢，均可自行到金融機構申請開立存款帳戶及申請金融卡，
    並無特別之窒礙，且可預見將自己所有之存摺、金融卡、印
    鑑及密碼等金融帳戶資料交付或提供他人使用，可能因此供
    不法詐騙集團用以詐騙他人將款項匯入後，再加以提領，並
    能預見可能因而幫助他人從事詐欺取財之財產犯罪，竟不違
    背其本意，基於幫助姓名年籍不詳之成年詐騙集團人員詐欺
    取財之犯意，於民國九十六年八月十六日至同年月十七日間
    某時許，在臺北市○○路○段某麥當勞速食店處，將其於九
    十五年十月五日至臺灣中小企業銀行（下稱臺灣中小企銀）
    新店分行（址設臺北縣新店市○○路○段一九二號一樓）所
    申請開立之帳號第00000000000號帳戶、於九十
    六年八月十六日至臺北富邦商業銀行股份有限公司（下稱臺
    北富邦商銀）木柵分行（址設臺北市○○區○○路三段九十
    二號）所申請開立之帳號第000000000000號帳
    戶之存摺、金融卡、印鑑及密碼交予真實姓名年籍不詳之張
    姓成年詐騙集團人員使用，幫助該成年詐欺集團人員詐騙他
    人財物。該張姓成年詐欺集團人員於取得上揭二帳戶之存摺
    、金融卡、印鑑及密碼後，即與其所屬集團成員，共同基於
    意圖為自己不法所有之詐欺取財犯意聯絡，為下列詐欺取財
    犯行：
    (一)於九十六年八月十七日中午十二時許，由該詐騙集團女
        性成年成員以不詳電話號碼撥打至楊吳滿妹、丙○○母
        女之市內電話，佯稱楊吳滿妹涉嫌重大金融犯罪，要求
        匯款新臺幣（下同）一百萬元即可迅速將該案結案，並
        於三日後將該一百萬元返還云云，致楊吳滿妹、丙○○
        母女誤信為真，陷於錯誤，而依該詐騙集團成年成員之
        指示，於同日十四時三十分許由丙○○代理楊吳滿妹至
        苗栗縣苗栗市○○路四六○號復華銀行，匯款一百萬元
        至甲○○上開臺北富邦商銀木柵分行帳戶內。
    (二)於九十六年八月二十二日十時許，由該詐騙集團成年成
        員假冒檢察官並向乙○○訛稱渠寶華銀行帳戶涉嫌違反
        洗錢防制法，要求匯款一百十萬元至證管會以清查該案
        件云云，使乙○○信以為真，陷於錯誤，遂於翌日（二
        十三日）十五時許至臺北市○○路一五八號臺灣中小企
        銀處，依該詐騙集團成年成員之指示匯款一百十萬元至
        甲○○上開臺灣中小企銀新店分行帳戶內，旋即遭詐騙
        集團成員提領一空。嗣丙○○、乙○○分別查覺有異，
        始悉受騙而報警處理並循線查悉上情。
二、案經臺北縣政府警察局新店分局、臺北市政府警察局文山第
    一分局報請臺灣臺北地方法院檢察署檢察官偵查起訴。
    理  由
壹、程序方面即本案證據之證據能力之認定：
    被告甲○○對於本案認定其犯罪之各該被害人於審判外之陳
    述，因被告於本院行準備程序時對於各該證據均未爭執證據
    能力，且未於言詞辯論終結前聲明異議，本院審酌該等證據
    作成時之情況，並無不宜作為證據之情事，依刑事訴訟法第
    一百五十九條之五第二項之規定，均得作為證據。
貳、實體方面：
一、訊據被告對於上揭臺灣中小企銀新店分行、臺北富邦商銀木
    柵分行之帳戶為其申請開立，且其於前開時、地將該二帳戶
    之存摺、金融卡、印鑑及密碼等物交付該姓名年籍不詳之張
    姓成年男子等事實坦承不諱，並有臺灣中小企銀新店分行九
    十六年十二月五日新店字第五三一一四號函及檢附之開戶資
    料及往來明細（見九十六年度偵字第一九五五四號偵查卷宗
    第三十六至四十頁）、臺灣中小企銀新店分行九十七年一月
    八日新店字第○○○○一號函及檢附之開戶資料（見九十六
    年度偵字第一九五五四號偵查卷宗第四十三至四十五頁）、
    臺北富邦商銀九十六年九月五日北富銀木柵字第九六六○○
    二二五○○號函及檢附之開戶基本資料表影本、國民身分證
    影本、交易往來明細表（見九十六年度偵字第二一五六四號
    偵查卷宗第九至十一頁）、臺北富邦商銀九十七年一月十一
    日北富銀木柵字第九七六○○○○二○○號函及檢附之開戶
    申請書影本、交易往來明細表（見九十六年度偵字第二一五
    六四號偵查卷宗第四十二至四十五頁）等在卷可按。然被告
    矢口否認有何幫助詐欺犯行，辯稱：其並非將該二帳戶賣給
    他人，而係因應徵工作方將前開二帳戶之存摺、金融卡及印
    鑑交付他人云云。
二、經查：
(一)被害人楊吳滿妹、丙○○、乙○○確於如事實欄所載之時、
    地，因受上開各詐騙集團成年人員之詐騙而將款項匯款至上
    開被告所有之帳戶內，業據被害人楊吳滿妹、丙○○、乙○○陳述在卷（楊吳滿妹部分見九十六年度偵字第二一五六四
    號偵查卷宗第五十五頁、丙○○部分見九十六年度偵字第二
    一五六四號偵查卷宗第十四、十五、五十五頁、乙○○部分
    見九十六年度偵字第一九五五四號偵查卷宗第十、十一、三
    十五頁），復有復華銀行國內匯款申請書（代收入傳票）影
    本（見九十六年度偵字第二一五六四號偵查卷宗第十七頁）
    、臺灣中小企業銀行存款憑條（副本）影本（見九十六年度
    偵字第一九五五四號偵查卷宗第十二頁）、臺灣中小企銀新
    店分行九十六年十二月五日新店字第五三一一四號函及檢附
    之開戶資料及往來明細（見九十六年度偵字第一九五五四號
    偵查卷宗第三十六至四十頁）、臺灣中小企銀新店分行九十
    七年一月八日新店字第○○○○一號函及檢附之開戶資料（
    見九十六年度偵字第一九五五四號偵查卷宗第四十三至四十
    五頁）、臺北富邦商銀九十六年九月五日北富銀木柵字第九
    六六○○二二五○○號函及檢附之開戶基本資料表影本、國
    民身分證影本、交易往來明細表（見九十六年度偵字第二一
    五六四號偵查卷宗第九至十一頁）、臺北富邦商銀九十七年
    一月十一日北富銀木柵字第九七六○○○○二○○號函及檢
    附之開戶申請書影本、交易往來明細表（見九十六年度偵字
    第二一五六四號偵查卷宗第四十二至四十五頁）等附卷足考
    。
(二)按金融存款帳戶，事關存戶個人財產權益之保障，屬個人理
    財之工具，若該帳戶之存摺與金融卡、印鑑、密碼相結合，
    則專屬性、私密性更形提高，除非本人或與本人具密切親誼
    關係者，難認有何正當理由可自由流通使用，稍具通常社會
    歷練與經驗法則之一般人亦均應妥為保管該等物品，縱有特
    殊情況一般人亦均有應妥善保管上開物件，防止被他人冒用
    之認知，縱須將該等物品交付與自己不具密切親誼之人時，
    亦必深入瞭解該他人之可靠性與用途，以防止遭他人違反自
    己意願使用或不法使用之常識，且存摺、金融卡、印鑑等有
    關個人財產、身分之物品，如淪落於不明人士手中，極易被
    利用為與財產有關之犯罪工具，此為一般社會大眾所知悉。
    且近來以各種理由，撥打至一般民眾家裡，佯稱退稅、欠款
    、查詢帳戶、中獎等方式詐欺取財之犯罪類型層出不窮，而
    該等犯罪，多數均利用人頭帳戶作為出入帳戶，已經媒體廣
    為披載，被告係成年之人，對此應知之甚詳，竟仍將其所有
    之前開銀行存摺、金融卡、印鑑及密碼等金融機構帳戶資料
    交付初次見面之姓名、年籍不詳之張姓成年男子使用，而被
    利用為犯詐欺取財罪之出入帳戶使用，衡之被告自承之高職
    異業、專科肄業之智識程度及曾在銀行就職之社會經驗，依
    卷內事證，雖無證據證明被告知悉詐騙集團成員如何犯罪，
    惟該等詐騙成員將被告交付之帳戶供作提領詐騙款項之用，
    當為被告所能預見，且其發生顯然並不違反被告之本意，參
    諸被告自承於交付上開二帳戶給張姓成年男子時，因帳戶內
    尚有金錢二千元，故其要領出，但張姓男子說不用，並給其
    二千元等情觀之（見本院九十七年四月二十一日準備程序筆
    錄、九十七年五月二十七日審判筆錄），尤足見其知悉將該
    二帳戶之存摺、金融卡、印鑑及密碼交付他人後，他人將可
    提領、存入該二帳戶內之金錢而自由使用該二帳戶，而不受
    被告所左右，況被告若果係應徵工作，又何庸將其存摺、金
    融卡、印鑑及密碼同時交付他人，此實與一般應徵求職之常
    情有悖，更足認被告確有幫助姓名年籍不詳之詐騙集團成年
    成員利用其帳戶犯詐欺取財罪之不確定故意。
(三)綜上，被告前揭所辯，顯為事後卸責之詞，不足採信。本案
    事證明確，被告犯行堪以認定，應予依法論科。
三、刑法上之幫助犯，係指以幫助之意思，對於正犯資以助力，
    而未參與實施犯罪之行為者而言（最高法院四十九年臺上字
    第七十七號判例意旨參照）。查被告係基於幫助之意思，將
    其所有上開帳戶之存摺、金融卡、印鑑及密碼交予姓名年籍
    不詳之成年詐騙集團成員，以供被害人轉帳之用，而為詐欺
    取財罪構成要件以外之行為，核其所為，係犯刑法第三十條
    第一項前段、第三百三十九條第一項之幫助詐欺取財罪。再
    被告既係於同一時間提供上開二帳戶之存摺、金融卡、印鑑
    及密碼予同一人之行為，則縱該詐騙集團有應以數罪論斷之
    詐欺取財之犯行，然被告既係於同一時間交付上開二帳戶之
    存摺、金融卡、印鑑及密碼，應認被告僅有一幫助行為，縱
    日後犯罪集團運用時問與狀態有別，仍無從認為被告所為係
    數罪，即不得分別論以幫助詐欺取財而以數罪名論斷之，僅
    得論以一罪。被告所幫助之成年詐欺集團成員問，有犯意聯
    絡及行為分擔，均為共同正犯。又被告為幫助犯，其提供帳
    戶之存摺、金融卡、印鑑及密碼等資料予實施詐騙者，對被
    害人財產損害之造成，較諸具犯罪支配力之正犯有明顯之差
    異，是其上開所為，應依刑法第三十條第二項規定，按正犯
    之刑減輕之。爰審酌被告任意提供帳戶供詐騙集團使用，所
    為已影響社會正常經濟交易安全秩序，增加被害人尋求救濟
    之困難，並使犯罪之追查趨於複雜，顯無足取，及其品行、
    犯罪手段、被害人匯款之款項數目高達二百餘萬元暨其犯罪
    後猶飾詞狡辯毫無悔意之態度等一切情狀，量處如主文所示
    之刑。
據上論斷，應依刑事訴訟法第二百九十九條第一項前段，刑法第
第三十條第一項前段、第二項、第二十八條、第三百三十九條第
一項，刑法施行法第一條之一第一項、第二項前段，判決如主文
。
本案經檢察官蔡宏展到庭執行職務
中    華    民    國    97    年    8     月    18    日
                  刑事第七庭  審判長法  官  孫惠琳
                                    法  官  孫正華
                                    法  官  黃紹紘
以上正本證明與原本無異。
如不服本判決，應於判決送達後10日內（應抄附繕本）向本院提
出上訴狀（上訴書狀應敘述具體理由，上訴書狀未敘述上訴理由
者，應於上訴期間屆滿後20日內補提理由書於原審法院。）。告
訴人或被害人如對於本判決不服者，應具備理由請求檢察官上訴
，其上訴期間之計算係以檢察官收受判決正本之日期為準。
                                    書記官  陳靜君
中    華    民    國    97    年    8     月    26    日
附錄本案論罪科刑所犯法條全文
刑法第三百三十九條
意圖為自己或第三人不法之所有，以詐術使人將本人或第三人之
物交付者，處五年以下有期徒刑、拘役或科或併科一千元以下罰
金。
以前項方法得財產上不法之利益或使第三人得之者，亦同。
前二項之未遂犯罰之。


司法院資訊處製作；財團法人民間司法改革基金會備份。
